【裁判字號】    97,家訴,36
【裁判日期】    980731
【裁判案由】    分割共有物
【裁判全文】
臺灣基隆地方法院民事判決              97年度家訴字第36號
原      告  丙○○
訴訟代理人  丑○○
被      告  庚○○
            戊○○○○原名詹.
                        樓之3.
            乙○○
訴訟代理人  甲○○○
被      告  辛○○
            己○○
            丁○○
            子○○○
            壬○○
兼前列二人
共      同
訴訟代理人  癸○○
上列當事人間請求分割共有物事件，本院於民國98年 7月21日言
詞辯論終結，判決如下：
    主  文
兩造共有坐落臺北縣平溪鄉○○段薯榔寮小段第五○地號，地目
：田，面積伍佰捌拾捌平方公尺土地應予原物分割，其分割方法
：如附件複丈成果圖編號五○部分面積二九四平方公尺分歸原告
取得，編號五○之A部分面積二九四平方公尺分歸被告共同取得
，按被告庚○○、戊○○○○及乙○○應有部分各四分之一，被
告子○○○、辛○○、己○○、丁○○、癸○○、壬○○應有部
分各二十四分之一，保持共有。
兩造共有坐落於臺北縣平溪鄉○○段薯榔寮小段第五○之一地號
，地目：田，面積二一五平方公尺土地應予原物分割，其分割方
法：如附件複丈成果圖使用地編號五○之一部分面積二三平方公
尺、使用地編號五○之一B 部分面積八四平方公尺分歸原告取得
，使用地編號五○之一A 部分面積五一平方公尺及使用地編號五
○之一C 面積五七平方公尺分歸被告共同取得，按被告庚○○、
戊○○○○及乙○○應有部分各四分之一，被告子○○○、辛○○、己○○、丁○○、癸○○、壬○○應有部分各二十四分之一
，保持共有。
兩造共有坐落於臺北縣平溪鄉○○段薯榔寮小段第五二地號，地
目：田，面積二七六平方公尺土地應予原物分割，其分割方法：
如附件複丈成果圖使用地編號五二部分面積一三八平方公尺分歸
原告取得，使用地編號五○之二部分面積一三八平方公尺分歸被
告共同取得，按被告庚○○、戊○○○○及乙○○應有部分各四
分之一，被告子○○○、辛○○、己○○、丁○○、癸○○、壬○○應有部分各二十四分之一，保持共有。
訴訟費用由被告負擔二分之一，餘由原告負擔。
    事實及理由
一、按訴狀送達後，原告不得將原訴變更或追加他訴，但請求之
    基礎事實同一者，或不甚礙被告之防禦及訴訟終結者，不在
    此限。民事訴訟法第255條第1項但書第2款、第7款定有明文
    。本件原告於起訴時請求：（一）兩造共有坐落臺北縣平溪
    鄉○○段薯榔寮小段第50地號，地目：田，面積 588平方公
    尺土地准予依如附圖一所示之方法分割，其中甲所示面積
    294平方公尺之土地分歸原告所有，乙所示面積294平方公尺
    之土地分歸被告庚○○、戊○○○○、乙○○、子○○○、
    辛○○、己○○、丁○○、癸○○、壬○○共有。（二）兩
    造共有坐落於臺北縣平溪鄉○○段薯榔寮小段第50-1地號，
    地目：田，面積 215平方公尺土地准予如附圖二所示之方法
    分割，其中甲、丙所示面積 107.5平方公尺之土地分歸原告
    所有，乙、丁所示面積 107.5平方公尺之土地分歸被告庚○○、戊○○○○及乙○○、子○○○、辛○○、己○○、丁○○、癸○○、壬○○共有。（三）兩造共有坐落於臺北縣
    平溪鄉○○段薯榔寮小段第52地號，地目：田，面積 276平
    方公尺土地准予如附圖三所示之方法分割，其中甲所示面積
    138平方公尺之土地分歸原告所有，乙所示面積138平方公尺
    之土地分歸被告庚○○、戊○○○○、乙○○、子○○○、
    辛○○、己○○、丁○○、癸○○、壬○○共有。嗣於民國
    98年7月21日言詞辯論期日變更訴之聲明如主文第 1至3項所
    示，核與前開規定相符，且為被告所同意，應予准許。
二、本件被告戊○○○○（原名詹李連成）、己○○及丁○○未
    於言詞辯論期日到場，核無民事訴訟法第 386條所列各款情
    形，爰依原告之聲請，由其一造辯論而為判決。
三、原告起訴主張：坐落臺北縣平溪鄉○○段薯榔寮小段第50、
    50-1及50-2地號土地（下稱系爭土地）為兩造所共有，原告
    應有部分為二分之一，被告庚○○、戊○○○○、乙○○應
    有部分八分之一，被告子○○○、辛○○、己○○、丁○○
    、癸○○、壬○○應有部分四十八分之一，並未定有不能分
    割之特約，亦無因物之使用目的不能分割之情形，原告於民
    國97年11月25日向臺北縣平溪鄉調解委員會聲請調解共有土
    地分割不成，共有人眾多莫衷一是，有礙共有物之融通與經
    濟價值，若未訴請裁判分割，系爭土地共有之狀態將永無消
    滅之可能。本件被告辛○○及癸○○對系爭土地之應有部分
    雖為本院95 年執全字第755號函查封登記在案，依最高法院
    72年度台上字第2642號判例意旨，無礙於本件土地分割，兩
    造既無法達成分割之協議，依民法第823條第1項規定，自得
    訴請裁判分割。為此，求為判決如主文第1項至第3項所示。
四、被告則同意依原告請求之方式分割系爭土地。
五、按各共有人，得隨時請求分割共有物。但因物之使用目的不
    能分割或契約訂有不分割之期限者，不在此限，民法第 823
    條第 1項定有明文。本件系爭土地為兩造所共有，原告應有
    部分為二分之一，被告庚○○、戊○○○○、乙○○應有部
    分八分之一，被告子○○○、辛○○、己○○、丁○○、癸○○、壬○○應有部分四十八分之一，且系爭土地並無因物
    之使用目的不能分割或契約訂有不分割期限之情形，則原告
    依首揭規定，請求裁判分割上開共有物，本院自應准許。
六、再按共有物分割之方法不能協議決定者，法院得由任何共有
    人之聲請，命為以原物分配於各共有人，或變賣原物以價金
    分配於各共有人，民法第824條第2項定有明文。本件被告同
    意依原告所請求之方式分割系爭土地，本院審酌上開分割方
    式並無不利於系爭土地發展、使用現狀、有無與公路之適宜
    聯絡、分割後之經濟效用、共有人之利益及實質上之公平之
    情事，且共有物分割方法就系爭共有土地之性質、經濟效用
    及全體共有人之利益等公平觀點而言，均屬相合，爰判決如
    主文所示。
七、末查，本件為因共有物分割之事件涉訟，共有人均蒙其利，
    由敗訴當事人負擔訴訟費用顯失公平，爰酌量情形，依民事
    訴訟法第80條之1 ，命兩造分擔訴訟費用。
八、訴訟費用負擔之依據：依民事訴訟法第80條之1、第85條第1
    項，判決如主文。
中    華    民    國    98    年    7     月    31    日
                  民事庭法  官  王翠芬
以上正本係照原本作成。
對於本件判決如有不服，應於收受送達後20日內向本院提出上訴
書狀，敘述上訴之理由，上訴於臺灣高等法院，並按他造當事人
之人數附具繕本。
中    華    民    國    98    年    7     月    31    日
                        書記官  林建清


司法院資訊處製作；財團法人民間司法改革基金會備份。
